【裁判字號】    90,台上,4876
【裁判日期】    900809
【裁判案由】    違反麻醉藥品管理條例
【裁判全文】
最高法院刑事判決                                九十年度台上字第四八七六號
    上  訴  人  甲○○
右上訴人因違反麻醉藥品管理條例案件，不服台灣高等法院台中分院中華民國八十七
年七月二十一日第二審判決（八十七年度上訴字第一二二號，起訴案號：台灣台中地
方法院檢察署八十五年度偵字第五○四、二八七一、三○○五號），提起上訴，本院
判決如左：
    主  文
原判決關於甲○○部分撤銷，發回台灣高等法院台中分院。
    理  由
本件原判決認定上訴人甲○○（綽號幼齒）因吸用安非他命耗費甚多，乃意圖營利，
欲以販賣化學合成麻醉藥品安非他命所得利潤供其花用，遂基於概括犯意，自民國八
十四年十二月間起，至八十五年一月底止，先後在台中市南區頂橋二巷七十八號其住
處，將朋友無償供其吸用之安非他命，以每包新台幣（下同）一千元之價格售賣予陳
龍杰吸用，藉此牟取不法利益，共十餘次。嗣於八十五年二月二日下午三時四十五分
許，陳龍杰再前往上訴人上開住處欲購買安非他命時，經警查獲等情。因而撤銷第一
審所為不當之判決，改判仍論處上訴人連續非法販賣化學合成麻醉藥品罪刑（累犯）
。固非無見。惟查：(一)有罪判決書之事實一欄，為判斷其適用法令當否之準據，法院
應將依職權認定與論罪科刑有關之事實，翔實記載，然後於理由內逐一說明其憑以認
定之證據，並使事實認定與理由說明，互相適合，方為合法。倘事實認定與理由說明
，不相一致，或事實與理由欄內之記載，前後齟齬，按諸刑事訴訟法第三百七十九條
第十四款後段規定，均屬判決理由矛盾之當然違背法令。本件原判決於理由內係謂警
員先於八十四年十二月廿三日凌晨，在台中市南區頂橋二巷七十八號上訴人住處查獲
張雯棋所放於該處之安非他命十一包；復於八十五年一月卅一日晚上廿一時廿分許，
在其台中市○○街一一○巷一號六樓之十三號租處，查得張雯棋所有放於其所有手提
錄音機電池盒內之安非他命四包，多達五○點四公克之語，乃認置於上訴人住處、租
處之安非他命數量甚多，顯非僅供己吸用，以佐證其確有販賣安非他命犯行。然該先
後查獲之十一包、四包安非他命，既係張雯棋所有，原判決復未認上訴人與之有共同
販賣安非他命情事，則該十五包安非他命似與上訴人有否本件販賣安非他命犯行之認
定無關，原判決理由以其數量甚多，顯非僅供己吸用，遂認其有販賣之情，此項理由
之論斷未免矛盾。(二)警方於八十五年一月卅一日晚上廿一時廿分許，在台中市○○街
一一○巷一號六樓之十三號上訴人租處，由上訴人所有手提錄音機內查獲之四包安非
他命，確係上訴人所有，已經原審共同被告張雯棋及證人姚政仲於警訊一致供陳無訛
（見二八七一號偵卷第十四頁背面、十六頁、二十五頁背面），原判決理由謂該四包
安非他命係張雯棋所有，放於上訴人處之語，核與該項卷證並不相符。雖張某嗣於偵
審中改稱該四包安非他命係其所有云云，但原判決對之既未敘明取捨之理由，所為論
斷亦嫌失據。(三)原判決事實認上訴人係基於概括犯意，連續多次非法販賣化學合成麻
醉藥品安非他命予陳龍杰吸用，乃論以連續非法販賣化學合成麻醉藥品罪。但理由內
對於上訴人所售賣者，確係安非他命乙節，並未說明此一認定所憑之證據及其心證理
由，致有判決理由欠備之可議。是上訴意旨，執以指摘原判決違法，尚非全無理由，
應認其關於上訴人之部分有撤銷發回更審之原因。
據上論結，應依刑事訴訟法第三百九十七條、第四百零一條，判決如主文。
中      華      民      國     九十     年      八      月      九      日
                              最高法院刑事第五庭
                                  審判長法官  紀  俊  乾
                                        法官  黃  正  興
                                        法官  劉  介  民
                                        法官  陳  東  誥
                                        法官  張  春  福
      右正本證明與原本無異
                                              書  記  官
中      華      民      國     九十     年      八      月     十四     日


司法院資訊處製作；財團法人民間司法改革基金會備份。
